臺灣士林地方法院刑事判決　　　　　　　95年度重訴字第13號
公　訴　人　臺灣士林地方法院檢察署檢察官
被　　　告　甲○○
　　　　　　　　　　（另案臺灣臺北監獄執行中）
指定辯護人　葉月雲律師
上列被告因殺人案件，經檢察官提起公訴（95年度偵字第4459號）
，本院判決如下：
    主  文
甲○○殺人，累犯，處有期徒刑捌年。褫奪公權肆年。
    事  實
一、甲○○曾犯賭博、公共危險等罪，分別經判處罰金刑及拘役
    ，並均執行完畢；又因犯竊盜罪，於民國89年2 月1 日經臺
    灣桃園地方法院以89年度少連易字第1 號判決處有期徒刑10
    月，確定後於90年3 月31日縮刑期滿執行完畢。緣甲○○於
    95 年3月12日左右，曾借貸新臺幣6000元予其友人吳景順，
    雙方約定1 星期後還款，該星期內吳景順曾多次復向甲○○
    開口借款，甲○○趁機索討還款未果，吳景順心中即已不快
    ，嗣於同年月19日晚間7 時許，吳景順為滿足毒癮，急於需
    索現金以購買海洛因，遂撥打電話邀約甲○○見面，藉口商
    討還款事宜，經甲○○依約前往，雙方旋即在臺北縣汐止市
    ○○路○ 段115 巷14號前見面，吳景順竟出言向甲○○借款
    ，甲○○不同意反要求吳景順還款，吳景順聞言，遂持預藏
    非屬管制刀械之小武士刀往甲○○左頸、左耳揮砍成傷，血
    液自甲○○頸部傷口大量流出，甲○○驚嚇之餘，為對抗此
    現實不法之侵害，即出於防衛之意，徒手與吳景順爭搶該刀
    刃，於雙方拉扯中將刀刃自吳景順手中奪下後，因吳景順繼
    續搏鬥糾纏，欲奪回該刀，甲○○遂基於防衛之目的，同時
    出於殺人之犯意，反持該刀刃密集朝吳景順左後肩離足部約
    15 0公分、脖子軟骨下方離足部約145 公分處、左胸乳頭內
    側約2 公分離足部約132 公分、右胸前離足部約124 公分處
    等部位大力揮刺，造成吳景順頸部約3.1 公分寬之刺創深及
    氣管，左頸部約2.4 公分寬之刺創（距腳跟約133 公分），
    左胸部（乳旁離距腳跟部120 公分）約4 公分寬之由上往下
    斜刺創，右胸部約5 公分寬之刺創，切斷肋骨（距腳跟112
    公分），深及肺腔，吳景順因而血胸及腹血，引發心因性休
    克及呼吸性休克而死亡，經警據報前往處理並報告臺灣士林
    地方法院檢察署檢察官相驗，嗣於95年3 月20日下午2 時50
    分甲○○自行至臺灣士林地方法院檢察署檢察官說明前揭犯
    行前30分鐘，即同日下午2 時20分許，員警業已接獲民眾電
    話匿名檢舉申告甲○○殺害吳景順犯行而知悉上情。
二、案經臺北縣政府警察局汐止分局報告臺灣士林地方法院檢察
    署檢察官偵查起訴。
    理  由
壹、程序方面：按被告以外之人於審判外之陳述，經當事人於審
    判程序同意作為證據，法院審酌該言詞陳述或書面陳述作成
    時之情況，認為適當者，亦得為證據，又當事人、辯護人於
    法院調查證據時，知有前項不得為證據之情形，而未於言詞
    辯論終結前聲明異議者，視為有前項之同意，刑事訴訟法第
    159 條之5 定有明文，本件王秋敏、王文隆、蕭培輝、許鈞
    捷等證人之警察查訪表、及丙○○、丁○○、黃維慧之警詢
    筆錄，未見有何違法詢問情形，經審酌該等言詞陳述作成時
    之情況，認為尚屬適當，復未經被告、辯護人就此等證據聲
    明異議，是其等在警詢及警察查訪中之證言，應認均有證據
    能力，先予指明。
貳、實體方面：
一、訊據被告甲○○固坦承其因被害人吳景順持刀刺傷伊，伊因
    而於奪刀過程中造成吳景順之死亡，惟否認具殺人之犯意，
    辯稱：吳景順持刀砍傷被告，被告流血甚多，因而意識不是
    很清楚，反抗過程中被告搶到刀，吳景順卻又過來搶刀，拉
    扯間不小心傷害到吳景順，並非故意殺吳景順云云，經查：
  (一)被害人吳景順於95年3 月19日死亡，有相驗屍體證明書1 張
    在卷可稽（見95年度相字第245 號卷第41頁），其屍體有事
    實欄所載之傷勢，則有臺灣士林地方法院檢察署檢驗員製作
    之驗斷書在卷可憑（見同上相字卷第43頁至第50頁）。
  (二)吳景順之屍體經解剖，如以下之發現：
  (1)外傷如下（見95年度偵字第4459號卷第144 、145 頁）：
    左頸部離足底約150 公分處離中線向左6.5 公分處，在左
      頸肩基處，由左上向右下呈1 至5 點方向深達8 公分，有
      傷及左頸部肌肉、血管為次致命傷之一。
    由亞當軟骨下方，離足底145 公分，中線，由左下向右上
      約呈5 點向1 點方向，深度達8 至10公分，並由氣管前方
      向後、左側並傷及第6 頸椎左外側前緣。並致氣管前面有
      開口3 公分，左後方有開口4 公分，並傷及附近血管組織
      。氣管內充滿血水物及血色氣泡，為致命傷之一。
    位左胸前，左乳頭內側約2 公分，傷口開口與閉口分別為
      3.6 公分及4.5 公分，離足底約132 公分，中線向左約7
      公分，由前上向後下斜刺並造成左側第6 、7 肋間有寬6
      公分，並向下刺穿肺下頁有橫向切割傷達7 公分，此傷口
      深度達13公分，並造成左胸積血水約700 西西，為致命傷
      之二。
    位於右胸前，離足底約124 公分，中線向右約5 公分，傷
      口開口及閉口分別約4.8 及5.2 公分，並向下在肋骨，約
      在肋骨第6 、7 間胸骨柄右側留下長5 公分之穿刺刀痕，
      並穿過胸骨向下造成心包膜開口達8 公分，並造成心臟左
      前壁之左心室、右心室壁造成長約8 公分，心臟厚度約6
      公分之切口，此傷口皮膚下之穿刺深度達9-12公分。另有
      轉刺尖刀之穿刺痕，穿過心包膜橫隔抵腹腔，造成肝臟左
      葉外緣有1.8 公分乘2 公分切割傷及腹血100 西西。為致
      命傷之三。
    傷口E 、F 、G:均位於左手，有切割傷分別為5.2 、4 及
      2 公分之刺創及切割傷。非致命傷。
    傷口H 、I:均位於右手之拇指部及左手背，分別為4 公分
      及2公分之淺切割傷。非致命傷。
  (2)就各部位之觀察及內臟之檢視：
    頸部皮下於亞當軟骨、左側頸部有大量出血，頸部之舌骨
      、甲狀軟骨及氣管軟骨無骨折，亞當軟骨下區有穿刺傷（
      詳如上開(1)外傷所載）。
    左頸肩區有穿刺傷並傷及左肩窩及左頸左外側（詳如上開
      (1)外傷所載）。
      。
    前胸左、右側各有一處穿刺傷（詳如上開(1)外傷所載）。
    肋骨及胸骨有穿刺外傷。
    心臟左、右心房室間有切割傷（詳如上開(1)外傷所載），
      左冠狀動脈有局部硬化現象，心包膜有大量血液狀液體，
      動脈導管已閉鎖，房室間隔閉鎖，無先天性心臟病或其他
      異狀。
    雙肺切面除局部出血及實質性彈性增加，有輕度鬱血、水
      腫及局部性肺泡萎縮現象。
    腹部有積血水約100西西。
    肝臟左葉有切割傷1.8 乘2 公分（詳如上開(1)外傷所載）
      。
  (3)鑑定死亡經過及研判死因：
    依死者吳景順之偵查報告顯示於95年3 月19日19時45分許
      ，遭人刺傷3 刀，於左後頸（1 刀）、胸部（2 刀）為致
      命傷並造成血胸、心包膜出血填塞 、腹血。
    死者之死亡轉機為呼吸性及心因性休克，死亡原因為生前
      遭胸頸部刺創引起血胸及腹血，最後因呼吸性休克及心因
      性休克而死亡，死亡方式為「他殺」。
    據此解剖鑑定結果，被害人係遭前開致命之3 刀刺創而死亡
    ，已甚明確。
  (三)本件警方之偵辦係起因於案外人王秋敏於95年3 月19日晚間
    7 時45分至50分之間，在台北縣汐止市○○路○ 段151 巷14
    、16號前，發現被害人吳景順躺在地上，乃通知119 ，於送
    醫急救後無效，經醫師初步檢視死者傷勢，發現其身上有7
    處刀痕，警方亦在案發現場發現留有6 處血跡，及經報失竊
    之CV3-729 號機車，該機車置物箱內有小武士刀之刀鞘，此
    有卷附之案情摘要及偵查報告可稽（見同上相字卷第6 頁）
    。附近居民王秋敏及王文隆在警方查訪時，表示95年3 月19
    日晚間7 時40分許，伊2 人聽見家門口有2 位男子在爭吵，
    後來有路人報案，伊等見外面有人聚集，出去看，才知道有
    人倒在伊停車場等語，有警方之查訪表可參（見同上相字卷
    第24、25頁）。另據蕭培輝亦於警方查訪時稱：伊於19時50
    分左右，發現被害人躺在該處等語，亦有查訪表在卷可稽（
    見同上相字卷第29頁），因此被害人吳景順係遭刺傷後躺在
    上開地點，經附近居民發現而報警送醫已不治。
  (四)被告甲○○於案發後翌日即95年3 月20日下午至臺灣士林地
    方法院檢察署投案，對於前1 日與吳景順發生爭執之時間、
    地點、原因、及最後從吳景順手中奪下刀子等情，均作明確
    供述，並稱：在奪刀過程中吳景順好像有受傷等語，經核與
    吳景順被發現躺臥處之時、地、受傷情形等均相符，被告到
    案後所交出之兇刀與前開在案發現場機車所留之刀鞘亦符合
    ，且被告所述與吳景順爭吵，亦與附近居民王秋敏、王文隆
    、許鈞捷等人於警方查訪時表示於案發時有聽見吵架聲等語
    相合（見同上相字卷第24、25、28頁查訪表)。
  (五)在案發現場發現之CV3-729 號機車置物箱內所放置之小武士
    刀刀鞘，經丙○○指認是其本人所有，本院傳喚丙○○，其
    雖未到庭，惟據其於警詢及檢察官訊問中證述：上開小武士
    刀刀鞘是其所有，其退伍時由學弟致送該小武士刀為紀念品
    ，95年2 月底伊搬到外婆乙○○○家，將該小武士刀放置客
    廳當擺飾，被害人吳景順是其舅舅，吳景順何時將該刀取走
    ，伊不清楚等語（見上開偵字卷第35頁、相字卷第35頁），
    丙○○之證述足以佐證被告所用之上開刀械是吳景順帶到現
    場之事實。被告於案發當晚8 時11分前往三軍總醫院就診，
    其左頸部、左耳、左手中指均受有刀傷，左頸部傷達12乘6
    公分、並大量出血，左耳傷達0.5 公分，左手中指傷達2 乘
    以0.5 公分，有本院依被告之聲請向國防醫學院三軍總醫院
    所調閱之被告病歷影本在卷可考，此足以證明被告於殺害吳
    景順之同時自己也負傷，參以上開刀械既是由吳景順攜帶至
    案發現場，衡情倘非吳景順於案發現場亮刀攻擊被告，被告
    應無左頸部、左耳受有上開傷害之可能，因此堪認被告所述
    是由吳景順持刀先攻擊伊等語為真實。
  (六)被告於案發當日所騎乘者係TT5-861 號機車，係其於案發前
    1 個多月向朋友黃維慧所借用，經黃維慧於警詢中陳明（見
    同上偵查卷第33頁）。至於留在案發現場之CV3-729 號機車
    ，吳景順之女友丁○○於警詢、偵查中證稱：CV3-729 號機
    車由吳景順於案發前約2 星期開始使用，吳景順說是偷來的
    等語，於本院審理時改稱不清楚吳景順案發當日所騎之機車
    來源，但知道當時吳景順使用該車約有1 個月等語，關於上
    開CV3-729 號機車於案發當時確是由吳景順所使用，丁○○
    前後所言一致，而吳景順外甥丙○○所有之上開刀鞘又在該
    部機車上，也證明攜帶刀械到案發現場者，確實是吳景順。
    此外，丁○○於警詢、偵查及本院審理時均證稱：案發當日
    中午被告向伊借了1000元，之後於下午3 時、6 時、晚間7
    時24分各以手機與伊聯絡，下午3 時聯絡的電話是要伊向朋
    友調錢，並表示「阿池老大」有東西要拿給他；下午6 時的
    電話也是吳景順向伊要借幾千元，伊答以沒有錢。吳景順於
    晚間7 時24分的電話有說要去找「阿輝」（台語），之後就
    沒有聯絡，伊不認識「阿輝」，吳景順平日有使用海洛因之
    習慣等情，據其所述，吳景順施用海洛因，且經濟狀況窘迫
    等情明確。參以吳景順之屍體經解剖，其血液及尿液經鑑定
    均含有毒品海洛因，此為上開法醫研究所之鑑定書所載明，
    足見丁○○所言不虛。丁○○所證述又核與被告所述案發前
    約1 星期，吳景順向其借錢，案發當日吳景順藉口還錢，被
    告於是依約前往，未料吳景順並非要還錢，而是又要向其借
    錢等情節，尚無不合之處。雖檢察官質疑被告係因毒品交易
    與吳景順發生衝突，然查尚無積極之證據證明之，本院因認
    被告所述借款事宜為兩造發生衝突之原因，尚為可採。
  (七)扣案供被告行兇之刀械，俗稱小武士刀，包括刀刃29公分及
    刀柄4.5 公分總長度約43.5公分，單刃，刀鋒銳利，此經本
    院於審理期日勘驗明確（見本院卷第82頁）。又被告投案後
    ，曾於案發現場向檢察官陳述並模擬案發當天發生衝突之詳
    情，據其稱：案發當天晚間7 、8 時，吳景順與其相約至案
    發地點，當時死者站立在該處，質疑被告為何一直向其催討
    欠款，才講數句話，吳景順就從所騎乘之機車前方置物箱拿
    1 支黑色鐵管狀物體（應即為上開小武士刀），從被告正面
    右上方斜劈而下，砍傷被告之左頸部，被告當時就告訴吳景
    順欠錢不還也不用砍伊，然後吳景順就抓住被告衣領往樹牆
    方向推，並以左手持刀，等雙方皆到樹牆旁時，被告稱吳景
    順當時要求被告將財物交出，被告稱沒錢，吳景順乃以左手
    持刀作勢要再砍被告，被告當時即伸手欲推開吳景順右手，
    並一路後退，從樹牆中間縫隙追至樹牆後方路旁，被告以右
    手奪取死者左手刀刃，雙方相互爭奪刀刃，爭奪中將刀刃刺
    入吳景順右腹部，爭奪中刀刃位置均在其2 人中間，高度不
    超過胸腔，後來被告搶得刀子，就持刀穿過樹牆，騎車離開
    等語，雖核與其前後所述相符，然吳景順之死因係由於致命
    之3 刀及次致命之1 刀，已如前述，該4 刀有深達8 公分者
    ；有深達8 至10公分致氣管有3 公分及4 公分2 處開口者；
    有在左側第6 、7 肋間有寬6 公分並向下刺穿肺下頁有橫向
    切割傷達7 公分深達13公分者；又有右胸前傷約在肋骨第6
    、7 間胸骨右側留下5 公分之穿刺刀痕，並穿過胸骨向下造
    成心包膜開口達8 公分及心臟左前壁之左心室、右心室長約
    8 公分、心臟厚度約6 公分之切口，此傷口皮膚下之穿刺深
    度達9-12公分；另有轉刺尖刀之穿刺痕，穿過心包膜橫隔抵
    腹腔，造成肝臟左葉外緣有1. 8公分乘2 公分切割傷及腹血
    100 西西。檢視被害人上開傷勢，足可確定被告持上開尖銳
    之小武士刀，有由左上往右下刺入被害人左頸部、有由左下
    往右上刺入被害人亞當軟骨下方傷及氣管及第6 頸椎、有由
    前上向後下斜刺被害人左胸前、有刺入被害人之右胸前等動
    作，被告係以刀攻擊被害人身體之重要部位，且用力深刺入
    被害人身內再用力拔出刀械，復刺入再拔出刀械，其有多次
    該等重複動作，始造成上開多數深入之刺傷刀痕，因此被告
    刺擊被害人時用力甚猛事屬明確。被告所辯被害人之傷痕，
    均係其在搶奪刀械過程中，不小心所造成云云，與被害人之
    傷勢不符，並不可採。又刑法上之正當防衛，祇以基於排除
    現在不法之侵害為已足，防衛過當，則指防衛行為超越必要
    之程度而言，而防衛行為是否超越必要之程度，須就實施之
    情節而為判斷，即應就不法侵害者之攻擊方法與其緩急情勢
    ，由客觀上審查防衛權利者之反擊行為，是否出於必要以定
    之（參照最高法院63年度臺上字2104號判例意旨）。被害人
    手部多處切割傷，明顯係與被告奪刀過程中所造成，無庸贅
    言，惟關於被害人吳景順身上多處致命傷及次致命傷，倘被
    告於奪刀後，僅係防止被害人繼續爭奪，而無殺意，至多1
    刀致命傷，已足以致被害人力量大失，而無爭奪之力，豈有
    刺成上開3 刀致命傷、1 刀次致命傷之狀況？被告既奪下吳
    景順所持之刀，被害人即處於手無寸鐵之下，亦無任何可供
    防禦、閃躲之物，被告竟持刀朝被害人身體之重要部位猛刺
    ，被告對其持刀攻擊之行為，將導致他人死亡當有所預見，
    而在不違背其本意之情形下仍悍然為之，被告實具殺人之故
    意，至為灼然，況被告於離開案發現場時，被害人係蹲在該
    地，被告於離開現場後，即逕行就醫，此經被告敘明，則被
    告既尚有能力自行就醫，自有餘力撥電話呼叫救護車前來救
    護被害人，卻捨未為之，亦可見其具使被害人喪命之犯意。
    因此，被害人先持刀砍傷被告，當時被告明顯係出於防衛之
    意而奪刀，在奪刀過程中造成被害人之傷勢，雖屬正當防衛
    ，然正當防衛之過程，須注意手段之適當性，以免超越其必
    要之程度，被告於奪刀後，被害人猶未歇手，仍徒手拉扯企
    圖奪回刀械，而被告已身負刀傷，足見當時被害人對被告之
    攻擊侵害尚在繼續中，並未過去，情急中被告持奪下之刀攻
    擊被害人雖屬出於阻止被害人繼續侵害之正當防衛之意思及
    行為，是被告辯稱其係正當防衛等語，尚非無稽，堪予採信
    。然被告所為前開正當防衛是否有過當之情形乙節？經查，
    本件被害人先動手砍傷被告，且於被告搶下刀械後，被害人
    繼續扭打圖欲奪回該刀，其對被告之攻擊侵害仍在繼續中，
    並未過去，惟按此時被害人係赤手空拳，手上並未攜帶任何
    兇器或足以傷害被告之器物；被告手持利刃，本應以足以阻
    止被害人繼續侵害之適當手段為之即可，惟被告竟以銳利之
    小武士刀，往被害人之頸部、胸部等重要部位，共刺數下且
    甚用力刺入甚深，顯見被告之防衛已超越其必要之程度，被
    害人嗣因之造成死亡之結果，依刑法第23條但書之規定，其
    正當防衛，顯逾越必要之程度，其防衛行為應屬過當，是仍
    無解於其應負之殺人罪責。
  (八)辯護人雖辯稱：被告因遭被害人吳景順先砍傷頸部，血流不
    止，意識逐漸模糊云云，然查被告當時尚能搶下刀械，且離
    開現場，尚能騎機車約數十分鐘至內湖三軍總醫院就醫，足
    見被告為本件行為時之判斷力及意識力均正常，並未喪失或
    顯然減低對外界之知覺理會能力，被告於本案行為時之精神
    狀態，並無「因精神障礙或其他心智缺陷，致不能辨識其行
    為違法或欠缺依其辨識而行為能力」，或「上開能力顯著減
    低」之情節，甚為灼然。
  (九)如前所述，被告既有殺害被害人的故意，且客觀上確有實施
    殺害的行為，被害人因上開致命傷而死亡，本件被告的殺人
    犯行明確，堪予認定。
、論罪科刑的理由：
一、有關新舊刑法適用的問題：
    1.按行為後法律有變更者，適用行為時之法律。但行為後之
      法律有利於行為人者，適用最有利於行為人之法律，修正
      後刑法第2 條第1 項定有明文。又比較時應就罪刑有關之
      共犯、未遂犯、想像競合犯、牽連犯、連續犯、結合犯，
      以及累犯加重、自首減輕暨其他法定加減（如身分加減）
      與加減例等一切規定，綜其全部罪刑之結果而為比較。
    2.刑法第271 條第1 項之刑度為死刑、無期徒刑或10年以上
　　　有期徒刑。刑法第64條第2 項、第65條第2 項有關死刑、
　　　無期徒刑之減輕刑度，均經修正，依修正前之刑法第64條
　　　第2 項，死刑可減輕為無期徒刑，或15年以下12年以上有
  　　期徒刑；但同條項修正後，死刑僅得減為無期徒刑。無期
    　徒刑，修正前之第65條第2 項可減為7 年以上有期徒刑；
      同條項修正後僅得減為20年以下15年以上有期徒刑；比較
　　　新舊法結果，以舊法對被告有利，本件本刑為死刑、無期
　　　徒刑部分，依新修正刑法第2 條第1 項前段規定，應適用
　　  行為時之舊法，亦此敘明。
    3.刑法第37條第2 項關於褫奪公權之規定，雖亦同時有修正
      ，惟按，從刑附屬於主刑，應依主刑所適用之法律（最高
      法院95年第8 次刑事庭會議決議參照）。
二、核被告所為係犯刑法第271 條第1 項殺人罪。被告有如犯罪
    事實欄記載之科刑執行情形，有台灣高等法院被告前案紀錄
    表在卷可稽，其於受有期徒刑執行完畢後，5 年以內故意再
    犯有期徒刑以上本件之罪，不論依修正前之刑法第47條，或
    修正後之刑法第47條第1 項之規定，均構成累犯，對被告而
    言並無有利或不利之情形，自不生新舊法比較之問題，應逕
    依現時有效之刑法第47條，論以累犯（最高法院95年度第21
    次刑事庭會議決議參照），且除法定刑為死刑、無期徒刑不
    得加重外，應依刑法第47條規定加重其刑。又被告所為，已
    符合刑法第23條正當防衛過當之規定，本件因已肇致被害人
    死亡，故不宜免除其刑，而應予以減輕其刑，並予先加後減
    之。查被告於犯罪後離開現場，警方於95年3 月20日下午2
    時20分許，即已接獲檢舉被告為本件犯嫌，有台北縣警察局
    公務電話紀錄簿影本1 份在卷可憑（見偵字卷第45頁），足
    認當時偵查之警方已經發覺被告涉案，被告於同日下午2 時
    50分向臺灣士林地方法院檢察署檢察官投案，接受訊問，並
    非對未發覺之罪自首，當不合於自首之規定。
三、爰審酌被告多項前案犯罪紀錄，素行不佳，惟被害人傷害被
    告在先，被告為防衛再被傷害，而萌生犯罪動機，並被告犯
    罪時所持用之刀械及攻擊之猛烈手段，造成被害人及其家屬
    無從回復之損害，暨被告於犯罪後已與被害人家屬達成和解
    ，賠償新台幣80萬元等之犯罪後態度等一切情狀，量處被告
    如主文所示之刑，並審酌被告犯殺人罪之性質，認有褫奪公
    權之必要，依刑法第37條第2 項規定，宣告其褫奪公權4 年
    。
四、扣案刀子1 把，雖係供本件犯罪所用之物，惟為案外人所有
    ，無從宣告沒收之。
據上論斷，依刑事訴訟法第299 條第1 項前段、刑法第2 條第1
項前段、第271 條第1 項、第47條第1 項、第23條但書、第37條
第2項 ，判決如主文。
本案經檢察官林在培到庭執行職務
中　　華　　民　　國　　96　　年　　3 　　月　　23　　日
                  刑事第七庭審判長  趙文卿
                            法  官  楊得君
                            法  官  王俊雄
以上正本證明與原本無異。
如不服本判決，應於判決送達後10日內，向本院提出上訴狀。
                            書記官  陳佳伶
中　　華　　民　　國　　96　　年　　3 　　月　　23　　日
附錄本件論罪科刑法條：
中華民國刑法第271條
（普通殺人罪）
殺人者，處死刑、無期徒刑或 10 年以上有期徒刑。
前項之未遂犯罰之。
預備犯第 1 項之罪者，處 2 年以下有期徒刑。
